臺灣臺中地方法院刑事判決　　　　　　　　　　　　　九十三年度易字第九四七號
　　公　訴　人　臺灣臺中地方法院檢察署檢察官
　　被　　　告　甲○○
　　　　　　　　丙○○
右列被告等因重利案件，經檢察官提起公訴（九十二年度偵字第一四七五０號），經
被告二人分別於準備程序中就被訴事實為有罪之陳述，由本院合議庭裁定由受命法官
獨任進行簡式審判程序審理，本院判決如左：
    主  文
甲○○共同乘他人急迫貸以金錢，而取得與原本顯不相當之重利，處有期徒刑月，
如易科罰金，以佰元折算壹日。扣案之客戶資料卡壹紙沒收。
丙○○共同乘他人急迫貸以金錢，而取得與原本顯不相當之重利，處拘役伍拾日，如
易科罰金，以佰元折算壹日。扣案之客戶資料卡壹紙沒收。
    事  實
一、甲○○、丙○○二人為牟取暴利，適有乙○○因急需現款，經不知情之不詳友人
    介紹可向甲○○、丙○○二人借款，乙○○遂撥打其友人所告知之000000
    0000號電話號碼與甲○○、丙○○聯繫借款事宜，甲○○、丙○○二人即在
    甲○○之提議及決定貸款條件之下，共同基於重利之犯意聯絡，乘乙○○刻正需
    款急迫之機會，於民國九十二年四月十四日，由丙○○駕車搭載甲○○前往臺中
    市○○區○○路上「一二三紅茶店」內，由甲○○、丙○○共同向乙○○洽談貸
    款條件，約定借款利息以每月為一期，以每期每新臺幣（下同）十萬元利息三萬
    元之金額計算，換算月息為三十分，且採利息前扣即於交付所借貸金額之同時先
    扣除第一期利息等方式作為貸款條件，而共同合資貸予乙○○現款十八萬元（當
    場即已扣除第一期利息五萬四千元，乙○○實得十二萬六千元），甲○○、丙○○並取得乙○○所簽立之借據及簽發之票號0000000號、票面金額三十六
    萬元之本票各一紙作為借款憑據及本利質押之擔保，其後丙○○仍逐次駕車搭載
    甲○○前往收取本息，而由甲○○自同年四月十四日至同年七月十三日止，共計
    向乙○○收取現款十八萬八千元（包含本金五萬元、利息十三萬八千元，起訴書
    誤載為十九萬八千元），而以此方法取得與原本顯不相當之重利。嗣乙○○無力
    償還，乃報警求援，遂於同年七月二十日二十一時五分許，甲○○、丙○○前往
    臺中市○○路之「櫻木花道紅茶店」欲向乙○○收取利息之際，為警當場查獲，
    並當場扣得甲○○、丙○○所有供共同重利所用之載有乙○○基本資料之客戶資
    料卡一紙，且扣得前述乙○○交付甲○○、丙○○作為借款憑據之本票、借據各
    一紙等物。
二、案經臺中市警察局第四分局報請臺灣臺中地方法院檢察署檢察官偵查起訴。
    理  由
一、前揭事實，業據被告甲○○於警詢及本院準備程序及審理時坦承不諱，並據被告
    丙○○於本院準備程序及審理時坦承不諱，且與證人即被害人乙○○於警詢中所
    指述情節、於偵查中具結後證述情節核屬一致，並與扣案之客戶資料卡、本票、
    借據各一紙（均附在偵查卷第二一至二三頁）以及卷附之員警職務報告書、搜索
    扣押筆錄等所示內容互為相符，足徵被告二人之自白核與事實相符，得為證據，
    且均堪採信。從而，本件事證業臻明確，被告二人之上開犯行，均堪認定。
二、查被害人乙○○係因幫他人作保遭催討二十四萬元之債務而需錢孔急，始向被告
    二人借貸以應急，業據其於警詢、偵查中證述明確，再參酌被告二人貸款予被害
    人所約定借款本金每十萬元每月收取三萬元之利息，換算月利率為百分之三十，
    週年利率即為百分之三百六十，遠遠超過民法第二百零五條所規定約定利率不得
    超過週年利率百分之二十之限制，顯與被害人所借貸之原本顯不相當甚明，被害
    人若非出於急迫之情事，當不致同意以此高額利率貸得現款，故衡諸目前社會之
    一般借貸現款之交易習慣、金融市場動態等客觀標準，及前揭被害人之證詞內容
    ，堪認被告二人係乘被害人急迫之機會而取得與原本顯不相當之重利無訛。
三、核被告甲○○、丙○○二人所為，均係犯刑法第三百四十四條之重利罪。查被告
    二人就本件重利之犯行，有犯意聯絡及行為分擔之事實，應論以共同正犯。爰審
    酌被告二人均年輕力壯，不循正途營生，反利用他人急需現款之際，牟取厚利，
    嚴重破壞社會金融秩序，被害人於短短三個月內即已交付利息十三萬八千元，幸
    被害人即時報警處理而未繼續受害，又本件係由被告甲○○提議及決定貸款條件
    ，而被告丙○○係向被害人洽談貸款條件，並逐次駕車搭載被告甲○○向被害人
    收取本利，且被告丙○○於為警查獲時尚未實際取得犯罪所得等情，均據被告二
    人供述在卷，故其二人於本件犯行所分擔工作之性質及犯罪所得之多寡尚有所不
    同，暨審酌被告二人犯後均已坦承犯行之態度等一切情狀，分別量處如主文所示
    之刑，及分別諭知易科罰金之折算標準，以資懲儆。
四、扣案之客戶資料卡一紙係被告二人所有供共同犯罪所用物，業據被告二人供述在
    卷，爰依刑法第三十八條第一項第二款之規定，宣告沒收。而同時扣案之本票、
    借據各一紙，雖係被告二人所有因共同犯罪所得之物，亦據被告二人供述在卷，
    然被害人既然確向被告二人借得現款，則該等借款憑據即屬被告二人於本件消費
    借貸債權之表彰，為免該等表彰債權之物滅失，造成被告二人將來實現債權之困
    難，不宜宣告沒收之。至於前述被告二人所使用之0000000000號之行
    動電話，雖係被告二人供犯罪所用之物，惟並未扣案，且非應予沒收之違禁物，
    為免日後執行困難，則不另宣告沒收。
五、據上論斷，應依刑事訴訟法第二百七十三條之一第一項、第二百九十九條第一項
    前段，刑法第二十八條、第三百四十四條、第四十一條第一項前段、第三十八條
    第一項第二款，罰金罰鍰提高標準條例第一條前段、第二條，判決如主文。
中      華      民      國      九十三    年      五    月    二十六    日
                                臺灣臺中地方法院刑事第一庭
                                    法  官  廖  慧  如
右正本證明與原本無異。
如不服本判決，應於送達後十日內向本院提出上訴狀（須附繕本），上訴於台灣高等
法院台中分院。
                                          書記官
中      華      民      國      九十三    年      五    月    二十六    日
附錄犯罪法條：
刑法第三百四十四條：
(重利罪)乘他人急迫、輕率或無經驗貸以金錢或其他物品，而取得與原本顯不相當之
重利者，處一年以下有期徒刑、拘役或科或併科一千元以下罰金。
